臺灣屏東地方法院刑事判決　　　　　　 110年度簡上字第82號
上　訴　人
即　被　告　謝孟蒼



　　　　　　徐儒正


上列上訴人因傷害等案件，不服本院中華民國110 年3 月19日10
9 年度簡字第1375號所為之第一審刑事簡易判決（聲請簡易判決
處刑案號：臺灣屏東地方檢察署109 年度少連偵字第50號），提
起上訴，本院管轄之第二審合議庭判決如下：
    主  文
原判決關於徐儒正部分撤銷。
徐儒正犯公然侮辱罪，處拘役參拾日，如易科罰金，以新臺幣壹
仟元折算壹日。
其他上訴駁回。
    事  實
一、謝孟蒼之友人曾明英與徐儒正為鄰居，素有不睦。謝孟蒼於
    民國109 年2 月1 日17時15分許，在曾明英之屏東縣○○市
    ○○路000 ○00號住處騎樓前，因故與徐儒正發生口角，謝
    孟蒼基於傷害與毀損之犯意，出手毆打徐儒正，致徐儒正受
    有左頭部挫傷併腦震盪、右手肘、膝及左膝挫擦傷等傷害，
    同時打落而毀損徐儒正配戴之眼鏡，致令不堪用，足以生損
    害於徐儒正。徐儒正心有不甘，亦基於公然侮辱之犯意，在
    不特定人得以共見共聞之上開騎樓前，對在場之曾明英辱罵
    ：「曾明英喔，呷你的雞巴（台語）」等語，足以貶損曾明
    英之名譽及社會評價。經徐儒正與曾明英報警後，查悉上情
    。
二、案經徐儒正與曾明英訴由屏東縣政府警察局屏東分局報告臺
    灣屏東地方檢察署檢察官偵查後聲請簡易判決處刑。
    理  由
壹、程序方面
一、被告徐儒正（下稱徐儒正）固爭執被告謝孟蒼（下稱謝孟蒼
    ）於警詢、偵查陳述之證據能力，因本院未引用作為認定徐
    儒正犯罪事實之積極證據，僅作為彈劾證據使用〈詳後述貳
    、二、(三)部分〉，爰不贅述其證據能力。
二、按被告以外之人於審判外之陳述，雖不符刑事訴訟法第159
    條之1 至之4 等4 條之規定，而經當事人於審判程序同意作
    為證據，法院審酌該言詞陳述或書面陳述作成時之情況，認
    為適當者，亦得為證據；當事人、代理人或辯護人於法院調
    查證據時，知有刑事訴訟法第159 條第1 項不得為證據之情
    形，而未於言詞辯論終結前聲明異議者，視為有前項之同意
    ，同法第159 條之5 定有明文。本判決所引用之供述證據，
    除上開有爭執部分外，檢察官、謝孟蒼、徐儒正於本院審理
    時，均同意作為證據（見本院簡上卷第250 頁），且檢察官
    、謝孟蒼、徐儒正於言詞辯論終結前，均未聲明異議，本院
    審酌相關言詞陳述或書面陳述作成時之情況，並無違法不當
    之情形或證明力明顯過低之瑕疵，依刑事訴訟法第159 條之
    5 規定，認均有證據能力。
三、告訴人曾明英（下稱曾明英）提出之錄影檔案，徐儒正固質
    疑其證據能力。惟查，曾明英提出之錄影檔案，係曾明英於
    案發時為保全證據之錄影，並非出於不法目的或以違法手段
    取得，且經本院當庭勘驗，有本院審判筆錄暨附件可憑（見
    本院簡上卷第250 至251 頁、第263 至267 頁），且經徐儒
    正坦承其為勘驗畫面中戴眼鏡及口罩之C 男並有提及「雞巴
    」2 字，與曾明英為勘驗畫面中之A 女等情（見本院簡上卷
    第250 至251 頁），足認該錄影檔案確與徐儒正本案被訴犯
    罪事實相關，前揭錄影檔案自有證據能力。至其餘資以認定
    本案犯罪事實之非供述證據，經查無違反法定程序取得之情
    形，依刑事訴訟法第158 條之4 反面解釋，應均具證據能力
    。
貳、實體方面
一、認定犯罪事實所憑之證據及理由
(一)被告謝孟蒼部分
    謝孟蒼所涉犯罪事實，業據謝孟蒼於警詢、偵查及本院審理
    時均坦承不諱，核與徐儒正於警詢、偵查中所述情節互有相
    符（見警卷第7 至8 頁；偵卷第11至12頁），並有徐儒正之
    寶建醫療社團法人寶建醫院診斷證明書、案發現場監視器擷
    圖畫面及徐儒正眼鏡毀損照片等在卷可參（見警卷第33頁、
    第35至43頁；偵卷第13頁），足認謝孟蒼前揭任意性自白核
    與事實相符。從而，此部分事證明確，謝孟蒼犯行洵堪認定
    ，應依法論科。
(二)被告徐儒正部分
  1.訊據徐儒正固坦承在上開時、地，有口出不雅言詞之事實，
    惟否認有何公然侮辱犯行，辯稱：伊當時因情緒激動，所以
    用情緒字眼表達抗議，不是為了貶抑曾明英云云。經查：
  ⑴徐儒正於109 年2 月1 日17時15分許，在屏東縣○○市○○
    路000 ○00號騎樓前，與謝孟蒼發生衝突，及曾明英於案發
    時亦在場等情，為徐儒正於警詢、偵查中陳述在卷（見警卷
    第7 至8 頁；偵卷第11至12頁），並有前揭案發現場監視器
    擷圖畫面可參，此部分事實，先予認定。
  ⑵經本院當庭勘驗曾明英提供之錄影檔案，內容略為：
    時間：0 分0 秒至0 分2 秒
    內容：畫面下方出現一名女子的臉（下稱A 女），並說：「
    再講啊（台語）」
    另有一名男子（下稱B 男），未出現於畫面，說著：「大聲
    一點（台語）」
    隨後A 女調整拍攝鏡頭方向，並離開畫面。
    時間：0 分3 秒
    內容：畫面右下方出現一名戴眼鏡、口罩之男子（下稱C 男
    ）。此際B 男說：「不夠大聲（台語）」
    A 女亦說：「來啊來啊，講啊講，來，講」
    時間：0 分4 秒至0 分7 秒
    內容：C 男自畫面離開1 秒後又出現，並說：「曾明英喔，
    呷你的雞巴（台語）」
    A 女說：「講啊，再講」
    同時畫面中出現一菸蒂，朝C 男方向飛過去，並有B 男說：
    「幹你娘機掰（台語）」
    隨後C 男離開畫面。
    上開勘驗結果，有本院審理筆錄暨附件可參（見本院簡上卷
    第250 至251 頁、第263 至264 頁），徐儒正亦坦承其為勘
    驗畫面中之C 男，與曾明英為畫面中之A 女等情（見本院簡
    上卷第250 頁），足認徐儒正於案發時確有口出「曾明英喔
    ，呷你的雞巴（台語）」一語，甚為明確。是公訴意旨及原
    判決認徐儒正係以「曾明英喔！幹你娘機掰」一語辱罵曾明
    英，容有未洽，應予更正。
  2.按刑法上之公然侮辱罪，係指侮辱他人，且該侮辱行為係公
    然為之始可成立，所謂「公然」，係指不特定多數人得以共
    見共聞之狀態，且不以侮辱時被害人在場聞見為要件。查本
    件案發地點為屏東縣○○市○○路000 ○00號騎樓前，屬不
    特定多數人可行經之場所，於該處以上開言詞辱罵曾明英，
    顯屬不特定多數人所得共見共聞之狀態，而達公然程度無疑
    。
  3.又刑法之公然侮辱罪，其所保護之法益為個人感情名譽之安
    全，所謂「侮辱」係指以抽象之言語、舉動對他人為輕蔑表
    示，使之難堪之行為；又法律上之所謂侮辱，係以言語、行
    為、或其他非法方法，客觀上有損害他人人格之行為者，即
    足當之（最高法院95年度台上字第1430號、79年度台上字第
    5241號判決意旨參照）。審酌「呷你的雞巴」一詞，依社會
    通念及一般人之認知，具有不雅、輕蔑、負面貶抑的意思，
    對於遭謾罵之對象而言，自足以使其難堪而貶損其人格及社
    會評價。就本案情節而論，依徐儒正於警詢自述：其見謝孟
    蒼在案發地點抽菸，遂質問謝孟蒼先前為何破壞花盆，雙方
    進而發生口角及後續衝突等情（見警卷第8 頁）及參酌前揭
    勘驗內容所示，徐儒正顯係對謝孟蒼、曾明英2 人心有不滿
    ，於憤怒之情緒下，藉不雅、輕蔑及貶低之言詞侮辱曾明英
    以發洩情緒，所用之言詞，客觀上足使受罵者感到難堪與屈
    辱，顯係出於侮辱之意甚明。縱依徐儒正所辯，其因情緒激
    動表達抗議，仍不應恣意以此不雅、輕蔑及貶低他人之言詞
    加諸他人，是徐儒正辯稱上開言詞並無貶抑、侮辱之意思，
    屬卸責之詞，不足採信。
  4.綜上所述，徐儒正所辯，無從採認，此部分事證明確，徐儒
    正犯行，洵堪認定，應依法論科。
二、論罪
(一)核被告謝孟蒼所為，係犯刑法第277 條第1 項之傷害罪、同
    法第354 條之毀損他人物品罪。謝孟蒼先後毆打徐儒正之行
    為，係在同一地點，於密切接近之時間先後實施，侵害同一
    法益，各行為之獨立性薄弱，難以強行分開，在刑法評價上
    應視為數個舉動之接續施行，為接續犯，應僅論以一罪。又
    謝孟蒼毆打過程中，同時打落而毀損徐儒正眼鏡，係一行為
    觸犯傷害罪及毀損罪等2 罪，為想像競合犯，應依刑法第55
    條之規定，從一重之傷害罪處斷。
(二)核被告徐儒正所為，係犯刑法第309 條第1 項之公然侮辱罪
    。
(三)公訴意旨雖認徐儒正於案發時，尚有以：「曾明英，妳國際
    妓女」一語辱罵曾明英。惟經本院勘驗曾明英提出之錄影檔
    案，並無聽聞「曾明英，妳國際妓女」之語，業據前述。又
    曾明英雖於警詢、偵查中及謝孟蒼於偵查中陳稱徐儒正有以
    國際妓女一語辱罵之情，然謝孟蒼於警詢時並未提及徐儒正
    有辱罵國際妓女一語，有謝孟蒼之調查筆錄在卷足憑（見警
    卷第3 至4 頁反面），是謝孟蒼此部分陳述前後並非一致，
    難以遽採。再者，由前揭勘驗內容可知，本案發生時，謝孟
    蒼、徐儒正及曾明英互相叫嚷、場面混亂，是不能排除謝孟
    蒼、曾明英在上開爭執過程中誤聽徐儒正所表達字句之可能
    性，則徐儒正是否確有辱罵「曾明英，妳國際妓女」一語，
    容屬有疑。復查無其他積極證據足認徐儒正有公訴意旨所指
    此部分犯行，本應就徐儒正此部分犯行為無罪之諭知，惟此
    部分如成立犯罪，與上開論罪科刑之公然侮辱部分，具實質
    上一罪關係，爰不另為無罪之諭知。
三、上訴駁回部分
(一)謝孟蒼上訴意旨略以：當天係徐儒正及其母先以言語辱罵伊
    並以腳踢伊下體，伊始出手抵抗；又徐儒正曾另對伊提出民
    事損害賠償之訴（本院109 年度屏小字第591 號案），伊已
    與徐儒正達成和解，並給付和解金，是原判決量刑過重，請
    求從輕量刑云云。
(二)謝孟蒼雖以前揭主張提起上訴，惟參酌案發現場監視器擷圖
    畫面可知（見警卷第35至37頁），本件係因謝孟蒼、徐儒正
    等人發生口角後，謝孟蒼向徐儒正丟擲菸蒂，徐儒正回丟紅
    色灑水器，謝孟蒼即出手毆打徐儒正，並無謝孟蒼所述先遭
    腳踢下體之情，縱謝孟蒼認為係徐儒正先行挑釁，仍應循合
    法管道解決，而非暴力相對，此部分尚無從為有利謝孟蒼之
    考量。再者，經調閱本院109 年度屏小字第591 號民事案卷
    可知，該案之原告為徐儒正之母李淑麗，嗣雖與謝孟蒼、曾
    明英達成調解，惟調解內容係針對107 年12月8 日及同年12
    月11日毀損事件，並非本案等情，有該案之民事起訴狀、本
    院110 年1 月5 日調解筆錄可憑（見本院簡上卷第291 至29
    3 頁、第304 頁），是難認謝孟蒼已就本案與徐儒正達成和
    解或填補造成之損害，故謝孟蒼此部分主張，亦非可採。
(三)又關於刑之量定，係實體法上賦予法院得為自由裁量之事項
    ，倘其量刑已以行為人之行為罪責為基礎，並斟酌刑法第57
    條各款所列情狀，在法定刑度內，酌量科刑，如無偏執一端
    ，致明顯失出失入情形，上級審法院即不得單就量刑部分遽
    指為不當或違法（最高法院108 年度台上字第4420號判決參
    照）。
(四)原判決認謝孟蒼涉犯刑法第277 條第1 項之傷害罪及刑法第
    354 條之毀損他人物品罪，罪證明確，並審酌謝孟蒼不思以
    理性方式解決，即率爾使用暴力手段傷害徐儒正，致徐儒正
    受有事實欄所載非輕之傷勢，欠缺尊重他人身體、財產法益
    觀念，並致徐儒正受有身體、精神上之痛苦，且迄今未能與
    徐儒正達成和解及未填補造成之損害，所為誠屬不該；兼衡
    謝孟蒼犯後尚能坦承犯行，並考量謝孟蒼無前科紀錄之素行
    ，兼衡謝孟蒼犯罪之動機、手段、自述之教育程度及家庭經
    濟狀況等一切情狀，量處有期徒刑2 月，並諭知如易科罰金
    之折算標準。經核原判決此部分認事用法，核無不合，量刑
    亦已斟酌刑法第57條各款所列情狀，而未逾越法定範圍，亦
    未濫用其職權，應屬適當。謝孟蒼以前揭主張為由提起上訴
    ，指摘原判決量刑不當，並非可採，已如前述，其上訴無理
    由，應予駁回。
四、上訴撤銷部分
(一)原判決認徐儒正涉犯刑法第309 條第1 項之公然侮辱罪，罪
    證明確，予以論罪科刑，固非無見。惟查：1.徐儒正係以「
    曾明英喔，呷你的雞巴（台語）」一語，而非以「曾明英喔
    ！幹你娘機掰」一語辱罵曾明英，前已敘及，原判決此部分
    事實認定，容有誤會；2.依現有卷證，難認徐儒正有以：「
    曾明英，妳國際妓女」一語辱罵曾明英，已如前揭不另為無
    罪諭知部分所述，原判決此部分事實認定及論以接續犯，亦
    有未洽。徐儒正上訴指摘其未以「曾明英，妳國際妓女」一
    語辱罵曾明英，雖非無據，然其上訴仍否認犯行，辯稱其言
    詞並無侮辱曾明英之意，則無理由。原判決此部分既有前揭
    可議之處，仍屬無從維持，應由本院將原判決此部分予以撤
    銷改判。
(二)爰審酌徐儒正不思以理性方式處事，因與曾明英不睦，即率
    爾在上開時、地，以事實欄所示言詞辱罵曾明英，欠缺尊重
    他人人格之觀念，並致曾明英受有精神上之痛苦，且迄今未
    能與曾明英達成和解或填補造成之損害，所為誠屬不該；兼
    衡徐儒正自始均否認犯罪之犯後態度，並考量徐儒正前無犯
    罪科刑紀錄之素行，有臺灣高等法院被告前案紀錄表可參（
    見本院簡上卷第69頁），復衡酌徐儒正犯罪之動機、手段、
    於本院審理時自述之教育程度及家庭生活狀況（見本院簡上
    卷第258 頁）等一切情狀，量處如主文第2 項所示之刑，並
    諭知如易科罰金之折算標準。
(三)徐儒正雖於本院審理時曾聲請傳喚證人即其母李淑麗，欲證
    明其未以國際妓女一語辱罵曾明英。然依現有卷證，難認徐
    儒正有以：「曾明英，妳國際妓女」一語辱罵曾明英，業據
    前述，故本院認無傳喚證人李淑麗之必要，併此敘明。
據上論斷，應依刑事訴訟法第455 條之1 第1 項、第3 項、第36
8 條、第369 條第1 項前段、第364 條、第299 條第1 項前段，
刑法第309 條第1 項、第41條第1 項，刑法施行法第1 條之1 第
1 項，判決如主文。
本案經檢察官陳妍萩聲請以簡易判決處刑，檢察官王雪鴻到庭執
行職務。
中    華    民    國   110    年    10    月    8     日
                  刑事第三庭    審判長法  官  鍾佩真
                                      法  官  楊子龍
                                      法  官  黃虹蓁
以上正本證明與原本無異。
本判決不得上訴。
中    華    民    國   110    年    10    月    8     日
                                      書記官  林靜慧
論罪科刑法條：
中華民國刑法第277條
傷害人之身體或健康者，處 5 年以下有期徒刑、拘役或 50 萬
元以下罰金。
犯前項之罪，因而致人於死者，處無期徒刑或 7 年以上有期徒
刑；致重傷者，處 3 年以上 10 年以下有期徒刑。
中華民國刑法第354條
毀棄、損壞前二條以外之他人之物或致令不堪用，足以生損害於
公眾或他人者，處 2 年以下有期徒刑、拘役或 1 萬 5 千元以
下罰金。
中華民國刑法第309條
公然侮辱人者，處拘役或 9 千元以下罰金。
以強暴犯前項之罪者，處 1 年以下有期徒刑、拘役或 1 萬 5
千元以下罰金。